【裁判字號】    99,訴,2163
【裁判日期】    990817
【裁判案由】    毒品危害防制條例
【裁判全文】
臺灣臺中地方法院刑事判決              99年度訴字第2163號
公  訴  人  臺灣臺中地方法院檢察署檢察官
被      告  甲○○
上列被告因違反毒品危害防制條例案件，經檢察官提起公訴（99
年度毒偵字第2455號），被告於準備程序就被訴事實為有罪之陳
述，本院合議庭裁定由受命法官獨任逕行簡式審判程序，並判決
如下：
    主       文
甲○○施用第一級毒品，累犯，處有期徒刑拾月；又施用第二級
毒品，累犯，處有期徒刑陸月。應執行有期徒刑壹年貳月。
    犯 罪 事 實
一、甲○○曾於民國87、88年間，先後因施用毒品案件經依本院
    裁定送觀察、勒戒結果，均認無繼續施用毒品之傾向，於87
    年8月6日、88年5月10日執行完畢釋放。復因施用第一級毒
    品案件，經法院裁定令入戒治處所施以強制戒治，並判處有
    期徒刑8月確定。強制戒治部分執行至90年12月25日停止戒
    治並付保護管束，迄91年5月25日保護管束期滿未經撤銷，
    視為強制戒治期滿；刑罰部分則與另案判決確定之持有第二
    級毒品案件，合併定應執行刑為有期徒刑11月，於93年6月
    17日假釋出獄，迄同年月26日保護管束期滿未經撤銷，視為
    執行完畢（不構成累犯）。詎其明知毒品海洛因、甲基安非
    他命業經公告分別列為毒品危害防制條例第一級毒品、第二
    級毒品，均不得非法持有、施用，仍不知戒除劣行，竟基於
    施用第一級毒品之犯意，於99年5月19日中午約12時許，在
    臺中縣后里鄉○○村○○路123號住處，以針筒注射右手腕
    之方式，施用第一級毒品海洛因1次；復基於施用第二級毒
    品之犯意，於同日16時許，在上址，以燒烤甲基安非他命後
    再以吸食器吸食煙霧之方式，施用第二級毒品甲基安非他命
    1次。嗣於99年5月20日14時20分許，為警持強制驗尿許可書
    通知到案，經採集其尿液送驗，檢驗結果確呈海洛因之代謝
    物嗎啡及甲基安非他命陽性反應，始查悉上情。
二、案經臺中巿警察局報請臺灣臺中地方法院檢察署檢察官偵查
    起訴。
    理       由
一、上開事實，業經被告甲○○於偵查及本院審理時坦認不諱，
    而被告為警查獲後所採取之尿液，經送請中山醫學大學附設
    醫院檢驗科藥物檢測中心檢驗結果，毒品海洛因之代謝物嗎
    啡與甲基安非他命均呈現陽性反應，有該中心所出具之尿液
    檢驗報告書1份附卷可稽，足見被告之自白與事實相符，被
    告施用毒品海洛因及甲基安非他命之犯行均堪認定。
二、次按施用第一、二級毒品為犯罪行為，毒品危害防制條例第
    10條第1項及第2項各定有處罰明文。故施用該毒品者，依前
    揭規定本應科以刑罰，惟基於施用毒品之人，兼有病患屬性
    ，乃於刑事政策上對合於一定條件之施用者，依同條例第20
    條、第23條之規定，施以觀察、勒戒及強制戒治之治療，期
    以保安處分替代刑罰，戒斷其身、心癮。嗣因其程序過於繁
    雜，上揭條例於92年7月9日修正公布，自93年1月9 日施行
    ，將該第20條、第23條之保安處分程序，單純區分為「初犯
    」、「五年內再犯」及「五年後再犯」3種；依其立法理由
    之說明：「初犯」，經觀察、勒戒或強制戒治後，應為不起
    訴處分或不付審理之裁定；經觀察、勒戒或強制戒治執行完
    畢釋放後，「五年內再犯」者，因其再犯率甚高，原實施之
    觀察、勒戒及強制戒治既已無法收其實效，爰依法追訴或裁
    定交付審理。至於經觀察、勒戒或強制戒治執行完畢釋放後
    ，「五年後再犯」者，前所實施之觀察、勒戒或強制戒治已
    足以遮斷其施用毒品之毒癮，為期自新及協助其斷除毒癮，
    仍適用「初犯」規定，先經觀察、勒戒或強制戒治之程序。
    從而依修正後之規定，僅限於「初犯」及「五年後再犯」二
    種情形，始應先經觀察、勒戒或強制戒治程序，不能逕行起
    訴，亦即設為施用毒品罪起訴條件之限制。但倘被告於5年
    內已再犯，經依法再為保安處分或追訴處罰者，縱其第3次
    （或第3次以上）施用毒品之時間，在初犯之保安處分執行
    完畢釋放5年以後，即非屬「五年後再犯」之情形，且因前
    有「五年內再犯」情形，顯見其再犯率甚高，原實施之保安
    處分無法收其實效，毋庸仍予寬典處遇，而應依該條例第10
    條逕予刑罰制裁（最高法院99年度台非字第173號判決意旨
    參照）。本件被告於87、88年間，因施用毒品案件經依本院
    裁定送觀察、勒戒結果，均認無繼續施用毒品之傾向，於87
    年8月6日、88年5月10日執行完畢釋放；又因施用毒品案件
    ，經本院裁定令入戒治處所強制戒治，於91年5月25日執行
    完畢，有臺灣高等法院被告前案紀錄表附卷可稽，被告既曾
    於毒品危害防制條例修正前，因初犯施用毒品罪經送觀察勒
    戒後，又於5年內再犯，且經送強制戒治，及經法院判處罪
    刑確定，則本件被告所為施用第一級及第二級毒品犯行，依
    上開說明，自應直接訴追處罰，其犯行明確，應依法論科。
三、核被告所為，係犯毒品危害防制條例第10條第1項之施用第
    一級毒品罪、同條第2項之施用第二級毒品罪。其持有第一
    、二級毒品之低度行為，為其施用第一、二級毒品之高度行
    為所吸收，不另論罪。被告施用第一、二級毒品行為，犯意
    各別，行為互異，應分論併罰。爰審酌被告前因施用毒品，
    經強制戒治後，猶未能深切體認毒品危害己身之鉅，無視毒
    品對於自身健康之戕害及國家對於杜絕毒品犯罪之禁令，對
    社會安全有所危害，及其犯罪動機、方法、手段、暨犯後坦
    承犯行，有悔悟之意等一切情狀，分別量處如主文所示之刑
    ，並定其應執行刑，以示懲儆。
據上論斷，應依刑事訴訟法第273條之1條第1項、第299條第1項
前段，毒品危害防制條例第10條第1項、第2項，刑法第11條、第
51條第5款，判決如主文。
本案經檢察官乙○○到庭執行職務。
中    華    民    國    99    年    8    月    17    日
                  刑事第四庭   法  官  鄭永玉
以上正本證明與原本無異。
如不服本判決應於收受送達後10日內向本院提出上訴書狀，並應
敘述具體理由；其未敘述上訴理由者，應於上訴期間屆滿後20日
內向本院補提理由書（均須按他造當事人之人數附繕本）「切勿
逕送上級法院」。
                               書記官  蔡伸蔚
中    華    民    國    99    年    8    月    17    日
附錄論罪科刑法條
毒品危害防制條例第十條
施用第一級毒品者，處六月以上五年以下有期徒刑。
施用第二級毒品者，處三年以下有期徒刑。

司法院資訊處製作；財團法人民間司法改革基金會備份。
